臺灣高等法院民事判決　　　　　　　　 94年度上易字第170號
上　訴　人　乙○○
訴訟代理人　羅秉成律師
複　代理人　魏順華律師
被　上訴人　丙○○
訴訟代理人　林文隆
上列當事人間請求損害賠償事件，上訴人對於中華民國94年1月
20日臺灣新竹地方法院93年度訴字第93號第一審判決提起上訴，
本院於94年年7月19日言詞辯論終結，判決如下：
    主  文
上訴駁回。
第二審訴訟費用由上訴人負擔。
    事實及理由
一、被上訴人起訴主張：
  (一)原審被告甲○○為上訴人乙○○（常捷工業社負責人）所僱
    用，上訴人明知甲○○並無小貨車駕駛執照，甲○○於92年
    1月9日23時駕駛上訴人所有車號3F─2738號小貨車（下稱系
    爭車輛）外出購物，為圖一時之便利，逆向在南向之外側車
    道，由新竹市○○區○○路5段536號處往北方向行駛，當行
    經中華路5段522巷口時，疏未注意車前狀況，貿然將系爭車
    輛遽行右轉欲穿越至北向車道，撞擊於同一時、地，行駛於
    南向車道由被上訴人所騎乘之車號IVO─190號機車，造成被
    上訴人重傷害當場昏迷不醒，甲○○肇事後未停車採取救護
    或其他必要措施，即駛離現場逃逸，為路人目擊，經警循線
    查獲，嗣經臺灣新竹地方法院檢察署（下稱新竹地檢署）以
    92年度偵緝字第261號起訴，甲○○未遵守交通安全規則，
    違反道路交通管理處罰條例第21條第1款：「未領有駕駛執
    照駕車者」、第45條第1款：「不按遵行之方向行駛者」、
    第48條第6款：「轉彎車不讓直行車先行」等保護他人之法
    律規定，致被上訴人身體受重傷，並經原法院刑事庭以92年
    度交訴字第90號判決有罪確定在案。
  (二)按受僱人因執行職務，不法侵害他人之權利者，由僱用人與
    行為人連帶負損害賠償責任，民法第188條定有明文。次按
    「違反保護他人之法律，致生損害於他人者，負損害賠償」
    、「數人共同不法侵害他人之權利者，連帶負損害賠償責任
    」，民法第184條第2項、第185條第1項亦有明文。甲○○係
    受僱於上訴人，其因駕駛上訴人所有之系爭車輛違規肇事，
    致被上訴人受嚴重傷殘，上訴人自應與甲○○負連帶賠償責
    任。茲就所受損害分述如下：
  1.看護費用：被上訴人因本件事故經南門綜合醫院（下稱南門
    醫院）診斷受有右下肢股骨開放性骨折；右下肢脛、腓骨骨
    折；創傷性氣胸；下頷骨骨折及舌撕裂傷；右足踝開放性脫
    臼併右側跟骨、蹠骨骨折、多條伸肌腱斷裂缺損及踝部皮膚
    缺損等傷害，自92年1月9日至92年1月14日住院手術治療後
    ，轉為門診追蹤治療；另於92年9月1日至92年9月7日因股骨
    骨髓內釘彎曲且未見骨折癒合再次住院手術治療，該住院手
    術及出院療養期間，共計240天（92年1月9日至92年9月7日
    ），復因傷重無法自理生活、復健、護理等事宜，確需他人
    全日看護，由被上訴人母、姐看護，惟期間所付出之勞力，
    實難以金錢為評價，此種基於身份關係之恩惠，自不能加惠
    於加害人，仍應認被上訴人受有相當看護費之損害，命加害
    人賠償，始符合民法第193條第1項所定「增加生活上需要」
    之意旨。被上訴人請求看護費用合計528,000元（240×
    2200=528,000）。
  2.減少勞動能力之損害：
    被上訴人受有前開傷害，於93年4月8日至台大醫院醫診，被
    上訴人右下肢仍遺存顯著運動障礙，無法從事粗重工作，符
    合勞工保險殘廢給付標準表第141項：「一下肢遺存顯著運
    動障害者」，殘廢等級為第7級。減少勞動能力比率為百分
    之69.21。依民法第193條第1項規定：「不法侵害他人之身
    體或健康者，對於被害人因此喪失或減少勞動能力，應負損
    害賠償責任。」自得請求賠償。另依行政院勞委會所公佈之
    最低工資每月15,840元計算，被上訴人將來每年之所得為
    190,080元（即15,840×12＝190,080），每年因減少勞動能
    力所受之損害計為131,554元（即190,080×69.21﹪＝
    131,554.36小數點以下四捨五入）。則被上訴人自年滿20歲
    時起至60歲強制退休時止，計有40年之期間具有工作能力，
    依霍夫曼公式扣除年息百分之五之法定中間利息計算，減少
    勞動能力之損害計為2,934,875元（即131554×22.00000000
    ＝0000000.小數點以下四捨五入），經扣除強制汽車責任保
    險給付殘廢保險金51萬元後，得請求數額為2,424,875元。
  3.精神慰撫金：被上訴人身受多處骨折及傷害，先後施行多次
    手術（包括：右下肢股骨斷裂固定手術、右下肢脛骨斷裂固
    定手術、下顎骨斷裂固定手術、氣胸胸管手術、右腳踝脫臼
    復位手術、右腳踝肌腱斷裂接合手術、右腳踝植皮手術、舌
    撕裂傷縫合手術等）醫治，醫療過程中，飽受痛苦與折磨，
    且課業亦中斷，下肢成殘，遭受嚴重精神打擊實乃不可言喻
    ，請求精神慰撫金300,000元。爰依侵權行為法律關係請求
    上訴人連帶給付325萬2,875元及自92年12月25日起至清償日
    止按年息百分之五計算之利息。並聲明上訴駁回。（原審判
    決上訴人應與甲○○連帶給付被上訴人108萬6,853元本息，
    被上訴人就敗訴部分未上訴聲明不服）。
二、上訴人則以：
  (一)上訴人並非在刑事訴訟程序中經認定為共同侵權行為之人，
    而「按刑事訴訟法第487條第1項所定附帶民事訴訟之對象，
    除刑事被告外，固兼及於依民法負賠償責任之人。惟該條項
    所稱之『依民法負賠償責任之人』，係指該刑事案件中依民
    法規定應負賠償責任之人而言。故附帶民事訴訟之原告所主
    張之共同加害人，必以在刑事訴訟程序中經認定係共同侵權
    行為之人，始得謂為依民法負賠償責任之人，否則對之提起
    是項附帶民事訴訟，即難謂為合法。」。揆諸最高法院87年
    度台抗字第278號、91年度台抗字第560號裁定意旨可資參照
    ，原判決竟判令上訴人應負連帶賠償責任（非以民法第188
    條判令負僱用人之連帶損害賠償責任，依民法第184條第2項
    、第185條共同侵權行為規定判令負連帶責任。），於法未
    合，被上訴人並不得對上訴人提起附帶民事訴訟。
  (二)上訴人無須就本件事故負連帶賠償責任：
  1.按「受僱人因執行職務，不法侵害他人權利者，由僱用人與
    行為人連帶負損害賠償責任」，民法第188條第1項定有明文
    ，甲○○固係上訴人乙○○所經營之常捷工業社所僱用之鐵
    工臨時工，惟非以載貨為業，甲○○係未經上訴人之同意，
    擅自以留用車內之鑰匙駕駛系爭車輛外出，且車禍之發生係
    其下班後之私人行為，並非因其執行職務所造成，不符合民
    法第188條或第184條第2項之規定。
  2.原判決認定上訴人〝聽任甲○○無照駕駛其所有系爭之車輛
    而肇事〞之過失侵權行為，是否已於刑事訴訟程序中經認定
    屬實而得對之提起是項附帶民事訴訟，與上訴人及甲○○究
    屬行為關聯共同、抑或有犯意聯絡等無涉。
  3.甲○○於92年1月10日之警訊陳稱「我上班時間是八時至十
    七時，肇事時我是下班時間」，參以車禍發生在92年1月9日
    深夜11點多之事實，堪認肇事時係下班時間。甲○○於原法
    院刑事庭92年12月5日訊問時稱：「當時是晚上的時候，我
    是開這部小貨車去香山大庄吃消夜．．．」，故車禍發生時
    甲○○並未執行職務。
  (三)被上訴人事發時未遵守交通規則，與有過失：
    依現場圖可知，被上訴人係騎機車行駛於「禁行機車」之內
    線車道，違反道路交通安全規則第99條第1項第2款之規定，
    且因被上訴人未注意車前狀況，致無法及時為適當之閃避措
    施。其既行駛於內線車道，車速甚快，是事發時被上訴人亦
    有違反交通規則，就本件損害之發生，被上訴人顯與有過失
    ，應各有二分之一之責任，退萬步言，被上訴人至少亦有十
    分之四之過失責任。並聲明(一)原判決不利上訴人部分廢棄。
    (二)上開廢棄部分，被上訴人在第一審之訴駁回。
三、按「附帶民事訴訟之對象，依刑事訴訟法第487條第1項之規
    定，不以刑事案被告為限，即依民法負賠償責任之人，亦包
    括在內..，」，次按「附帶民事訴訟經移送民事庭後，即屬
    獨立民事訴訟，其移送後之訴訟程序，應適用民事訴訟法，
    刑事訴訟所調查之證據，及刑事訴訟判決所認定之事實，並
    非當然有拘束民事訴訟之效力。」，最高法院71年台附字第
    5號、43年台上字第95號分別著有判例。被上訴人提起附帶
    民事訴訟主張甲○○為上訴人之受僱人，依民法第188條規
    定，應負僱用人連帶責任（見原法院92年度交附民字第82
    號附帶民事訴訟起訴狀），原法院刑事庭裁定移送民事庭審
    理，於法並無不合，而民事庭受理案件後，為獨立之民事訴
    訟，訴訟程序進行應依民事訴訟法規定為之，不受刑事訴訟
    裁定移送之限制。被上訴人於93年4月16日追加依民事訴訟
    法第184條第2項、185條第1項規定，請求上訴人應與甲○○
    連帶負損害賠償責任（見原審卷第130頁），原法院業已准
    許被上訴人之追加，並依上開民法規定判決上訴人應負連帶
    責任，程序上並無不合，上訴人認刑事訴訟程序中並未認定
    上訴人係共同加害人，被上訴人對上訴人提起附帶民事訴訟
    ，難謂合法云云，顯有誤會，先予敘明。
四、被上訴人起訴主張甲○○並無小貨車駕駛執照，於92年1月9
    日23時駕駛上訴人所有車號3F─2738號小貨車（下稱系爭車
    輛）外出購物，為圖一時之便利，逆向在南向之外側車道，
    由新竹市○○區○○路5段536號處往北方向行駛，當行經中
    華路5段522巷口時，疏未注意車前狀況，貿然將系爭車輛遽
    行右轉欲穿越至北向車道，撞擊於同一時、地，行駛於南向
    車道由被上訴人所騎乘之車號IVO─190號機車，造成被上訴
    人重傷害當場昏迷不醒，診斷受有右下肢股骨開放性骨折；
    右下肢脛、腓骨骨折；創傷性氣胸；下頷骨骨折及舌撕裂傷
    ；右足踝開放性脫臼併右側跟骨、蹠骨骨折、多條伸肌腱斷
    裂缺損及踝部皮膚缺損等傷害，自92年1月9日至92年1月14
    日住院手術治療後，轉為門診追蹤治療；另於92年9月1日至
    92年9月7日因股骨骨髓內釘彎曲且未見骨折癒合再次住院手
    術治療，該住院手術及出院療養期間，共計240天（92年1
    月9日至92年9月7日）之事實，業據其提出診斷證明書（見
    原審卷第37頁）為證，且為上訴人所不爭執（僅爭執原審被
    告非執行職務肇事，上訴人毋庸負連帶責任等，詳如下述）
    ，經原法院調閱該院92年度交訴字第90號公共危險等刑事卷
    宗核閱屬實，自堪信此部分主張為真正。而按汽車行駛時，
    駕駛人應注意車前況狀，並隨時採取必要之安全措施；又汽
    車應在遵行車道內行駛；在劃有分向限制之路段，不得駛入
    來車之車道內；另轉彎車應讓直行車先行，道路交通安全規
    則第94條第3項、第97條第1、2款、第102條第1項第6款分別
    定有明文，甲○○駕駛系爭車輛，自應注意前揭規定，其竟
    無駕駛執照駕駛，又疏未注意而逆向行駛復貿然駛入對向車
    道，終致肇事，其有過失至臻明確。
五、被上訴人復主張甲○○為上訴人所僱用，上訴人明知甲○○
    並無小貨車駕駛執照，竟將鑰匙放置在甲○○可以任取之處
    所，自有過失，甲○○因駕駛上訴人所有之系爭車輛違規肇
    事，致被上訴人受嚴重傷殘，依民法第188條，民法第184條
    第2項、第185條第1項規定，上訴人應與甲○○負連帶損害
    賠償責任，上訴人則否認上情，並以前詞置辯，經查：
  (一)按「按故意或過失不法侵害他人之權利者，負損害賠償責任
    。」、「違反保護他人之法律，致生損害於他人者，負賠償
    責任。」、「數人共同不法侵害他人之權利者，連帶負損害
    賠償責任」，民法第184條第1項前段、第2項、第185條第1
    項分別定有明文。
  (二)甲○○係上訴人僱用之臨時鐵工，非以駕車為業，其因無固
    定住所，故上訴人提供貨櫃併裝之工廠作為其暫時睡覺處所
    ，幫忙看管工廠，肇事當日工作至5、6點結束，先行睡覺，
    至深夜11時許，因肚子有點餓，且因外面下雨，圖一時方便
    ，駕駛上訴人車輛出去買東西等語，業據甲○○陳稱無訛（
    見本院卷第134、135頁），參以車禍發生在92年1月9日深夜
    11點多之事實，堪認肇事時係下班時間，故車禍發生時甲○
    ○客觀上尚難認其仍執行職務，被上訴人主張上訴人與甲○
    ○應依民法第188條負僱用人責任，尚屬無據。
  (三)次按「允許無駕駛執照之人，駕駛其車輛者，吊扣其駕駛執
    照三個月」、「汽車所有人，僱用或聽任第21條第1款（未
    領有駕駛執照駕車者）之人駕車者，除依第21條規定處罰外
    ，並得吊扣其汽車牌照三個月」，道路交通管理處罰條例第
    23條第2款、第28條分別定有明文。系爭3F─2738號自小貨
    車係上訴人所有，車禍當時甲○○為乙○○經營之常捷工業
    社所僱用之臨時工，而上訴人明知甲○○無駕駛執照等情，
    為上訴人所不爭執（見原審卷第164、168頁）；又甲○○於
    肇事後為逃避責任而逃逸，經路人記下系爭車輛車號後報警
    處理，警方聯絡車主即上訴人後，隔日二人即至警局製作筆
    錄，除自陳二人間有僱傭關係外，上訴人並稱甲○○住在伊
    工廠內，系爭車輛之鑰匙係吊在甲○○隨手可得之處等情，
    經證人即當時承辦員警康竣凱到原法院證稱：「（車禍時間
    為下班時間，知否甲○○為何仍然開車主的車？）甲○○就
    是住在車主工廠，車主說的，我有問為何車子是甲○○開的
    ，車主說他的鑰匙就吊在隨手可得的地方。」等語（見原審
    卷第173、174頁）；而甲○○於本院陳明鑰匙有時放在車上
    ，有時放在貨櫃屋內等語（見本院卷第135頁），參諸上訴
    人陳稱車鑰匙隨意放，因車子放置在工廠內很安全，故未將
    鑰匙放在身上保管等情（見本院卷第136頁），則上訴人將
    車輛鑰匙隨意放置工廠內或車上，並由工廠師傅逕行拿取鑰
    匙駕車，且無任何管制方法，防止他人駕駛車輛，顯係聽任
    同意員工拿取鑰匙駕駛車輛。甲○○既為上訴人所僱用，上
    訴人明知甲○○無駕駛執照，住在上訴人經營之工廠內，下
    班後工廠既在甲○○實力管領之下，上訴人應當知須妥善處
    理放置廠區之其所有之車輛，復無任何禁止甲○○駕車之管
    制方法，縱令甲○○所從事之職務非關駕駛車輛，上訴人亦
    應告誡甲○○不得無照駕駛，或使車輛無法由無駕駛執照之
    人得任意取得，上訴人未為此，反將系爭車輛停放工廠內，
    車輛鑰匙掛在工廠內隨手可得之處，自屬聽任未領有駕駛執
    照之甲○○得任意駕駛車輛外出，而甲○○駕駛車輛逆向行
    駛致撞及被上訴人受傷，上訴人顯已違反前開規定，亦即違
    反保護他人之法律，揆諸前揭法律規定，自應負連帶損害賠
    償責任，上訴人辯稱未曾同意甲○○駕車外出，否認有過失
    ，無須就上訴人損害負責云云，自不足採。再者，被上訴人
    受有前開傷害之結果，係因上訴人聽任甲○○駕駛其所有之
    系爭車輛及甲○○之前揭過失行為所致，是其等前開行為與
    被上訴人所受傷害之結果間，自有相當之因果關係。被上訴
    人主張上訴人應與甲○○依民法第184條第2項、第185條之
    規定，負共同侵權行為之連帶賠償責任，洵屬有據。
  (四)再按不法侵害他人之身體或健康者，對於被害人因此喪失或
    減少勞動能力或增加生活上之需要時，應負損害賠償責任；
    另不法侵害他人之身體或健康者，被害人雖非財產上之損害
    ，亦得請求賠償相當之金額，民法第193條第1項、第195條
    第1項前段分別定有明文。上訴人及甲○○就本件車禍事故
    之發生既有過失，而應連帶負侵權行為損害賠償責任，如前
    所述，被上訴人依據前開規定，請求上訴人與甲○○賠償其
    所受之損害，自屬有據。茲就被上訴人請求之各項損害及金
    額是分別審核論述如后：
　1.增加生活之需要即相當看護費之損害：
    被上訴人請求看護費合計52萬8,000元，原審准許其請求30
    萬300元，上訴人對此並未爭執（見本院卷第81頁），被上
    訴人此部分得請求金額為30萬300元。
  2.減少勞動能力之損害：
  　被上訴人主張因本件車禍造成其右下肢開放性股骨骨折、右
    下肢脛、腓骨骨折、創傷性氣胸、下頜骨骨折及舌撕裂傷，
    手術後仍存有右踝開放性脫臼併右側跟骨4、5蹠骨骨折及多
    條伸肌腱斷裂缺損之傷害，符合勞工保險殘廢給付標準表第
    141項：「一下肢遺存顯著運動障害者」，殘廢等級為第7級
    ，減少勞動能力比率為百分之69.21，已據其提出殘障手冊
    、南門醫院診斷證明書在卷可按（見原審卷第66頁、139 頁
    ），上訴人就被上訴人因本件車禍受傷所致殘廢等級為第7
    級一節，復不爭執，上訴人就其減少勞動能力之比率為
    69.21％堪已認定。被上訴人請求減少勞動能力之損害數額
    ，依霍夫曼公式扣除年息百分之五之法定中間利息計算結果
    （第一年不扣除中間利息），被上訴人減少勞動能力所受之
    損害應為0000000元，亦為上訴人所不爭執（見本院卷第81
    頁），被上訴人此部分之請求為有理由。
  3.精神慰撫金：被上訴人因上訴人之侵權行為，身受前開所述
    之多處骨折、創傷性氣胸、下頷骨骨折及舌撕裂傷、右足踝
    開放性脫臼併右側跟骨、第四、第五蹠骨骨折、多條伸肌腱
    斷裂缺損及踝部皮膚缺損之嚴重傷害，終身體殘，日後無法
    從事粗重工作等情均已如前述，此傷害對尚值青年、將來需
    面對就業、結婚、生子等人生經歷之被上訴人而言，所蒙受
    之痛苦非僅係身體上之病痛而已，請求上訴人及甲○○賠償
    30 萬元，原法院審酌上情，考量被上訴人之受傷程度、復
    原程度，佐以被上訴人原於大華技術學院就讀，因此之車禍
    而於91年6月辦理休學（見原審卷第122頁）；及甲○○為圖
    方便，一時失慮逆向行駛致肇禍，現因刑事業務過失傷害案
    件正服刑中，未婚，名下無財產；上訴人未婚，國中畢業，
    現任常捷工業社之負責人，每月利潤約三萬餘元，其名下無
    不動產等情，及審酌兩造身份、地位、經濟狀況及被上訴人
    所受傷害程度、危險性及車禍撞擊當時之震憾及其傷害所存
    後遺症等一切情事，認被上訴人請求上訴人連帶賠償其精神
    慰撫金150,000元為相當，於法尚無不合，上訴人復就此不
    爭執（見本院卷第81頁），被上訴人請求此部分金額，亦為
    有理由。綜上所述，被上訴人所受損害數額共計3,385,175
    元（300300+0000000+150000=0000000）。
  (四)又按「損害之發生或擴大，被害人與有過失者，法院得減輕
    賠償金額或免除之」，民法第217條第1項定有明文。本件車
    禍之發生，因甲○○上開注意義務之違反，無照駕駛而駕車
    逆向穿越分向限制線至對向車道之過失行為所致，惟本件車
    禍撞擊點係在被上訴人行車方向之內側車道上，而該處係劃
    有「禁行機車」之標線一節，按機器腳踏車在已劃分快慢車
    道之道路，應在慢車道或依標線之規定行駛，道路交通安全
    規則第99條第1項第2款定有明文，被上訴人在禁行機車之車
    道上騎乘機車，違反上開規定自明；被上訴人雖主張當時係
    行駛在慢車道上，係為閃避甲○○之車輛才會偏往快車道云
    云，惟查，系爭車禍係發生在中央分隔島缺口間、被上訴人
    行車方向之內側車道上一節，有肇事現場圖可按，若如被上
    訴人所言係行駛在慢車道即外側車道上，則其在望見前方逆
    向行駛欲往左轉之甲○○所駕車輛時，當下之反應應係往右
    方向偏閃，而非往左偏反而將更與甲○○車輛直接碰撞，是
    被上訴人此部分主張，不符常情，應無足採；況被上訴人於
    車禍後陳稱車禍如何發生的，並無印象等語，實難期其可正
    確記憶並陳述當時係行駛在外側車道，且為躲避上訴人車輛
    而往左偏閃之動作云云，被上訴人此部分主張，亦無可採。
    本件車禍之發生，肇因於甲○○無照駕駛，復駕車逆向穿越
    分向限制線至對向車道之過失行為所致，故其應負主要責任
    ，然被上訴人未於遵行之車道內行駛，未注意車前狀況, 無
    法從容應變致受有傷害，過失責任較輕，本院審酌兩造之過
    失及車禍原因力之強弱，認被上訴人應負十分之二，甲○○
    應負十分之八之責任，是上訴人所負連帶損害賠償金額應依
    比例減輕為2,708,140元（0000000x8/10=0000000）。
  (五)被上訴人於車禍受傷後，已依犯罪被害人保護法之規定向新
    竹地檢署申請犯罪被害人補償，而獲得國家各補償999,836
    元，有新竹地檢署92年度補審字第34號犯罪被害人補償審議
    委員會決定書、收據附於原法院93年度訴字第448號民事卷
    宗內 (參該卷宗第6至9頁)可稽，依犯罪被害人保護法第12
    規定：「國家於支付犯罪被害補償金後，於補償金額範圍內
    ，對犯罪行為人或依法應負賠償責任之人有求償權。」，是
    國家支付予被上訴人之前揭補償金，既於補償金額範圍內對
    甲○○有求償權，則前揭補償金自應視為損害賠償金額之一
    部，故此部分金額應予以扣除。又按「保險人依本法規定給
    付之保險金，視為加害人或被保險人損害賠償金額之一部分
    ；加害人或被保險人受賠償請求時，得扣除之」，強制汽車
    責任保險法第30條定有明文，被上訴人於車禍受傷後，受領
    保險公司所給付之強制汽車責任險醫療保險金111,451元、
    殘廢保險金510,000元之情，除有被上訴人所提出之友聯產
    物保險股份有限公司出具之理賠計算書在卷 (見原審卷第
    145頁)可查外, 並經原法院核閱上開93年度訴字第448號民
    事卷宗無誤，上開已領取金額即應自其請求之金額中加以扣
    除。經扣除結果，被上訴人所得請求之金額應為1,086,583
    （0000000-000000-000000-010000=0000000），核屬有據，
    應予准許。
六、綜上所述，被上訴人依侵權行為之法律關係，請求上訴人與
    甲○○連帶給付被上訴人1,086,583元及自92年12月25日起
    至清償日止按年息百分之五計算之利息，洵屬有據，應予准
    許。原審判命上訴人如數給付，於法並無不合。上訴意旨仍
    執陳詞，指摘原判決不當，求予廢棄改判，為無理由，應予
    駁回。
七、按債權人以各連帶債務人為共同被告提起給付之訴，以被告
    一人提出非基於其個人關係之抗辯，而經法院認為有理由者
    為限，始得適用民事訴訟法第56條第1項之規定，最高法院
    41年台抗字第10號著有判例。本院既為上訴人不利之判決，
    上訴人對原判決提起第二審上訴之行為，對於原審被告甲○
    ○尚不生效力，故本院無庸列原審被告甲○○為視同上訴人
    ，併此敘明。
八、本件為判決之基礎已臻明確，兩造其餘攻擊、防禦方法及提
    出未經援用之舉證，經本院審酌後，核與判決結果無影響，
    爰不一一論駁，附此敘明。
九、據上論結，本件上訴為無理由，依民事訴訟法第449條第1項
    、第78條規定，判決如主文。
中　　華　　民　　國　　94　　年　　8　　月　　2  　　日
　　　　　　　　　民事第十四庭審判長法　官 劉靜嫻
　　　　　　　　　　　　　　　      法　官 陳昆煇
　　　　　　　　　　　　　　　      法　官 李錦美
正本係照原本作成。
不得上訴。
中　　華　　民　　國　　94　　年　　8 　　月　　2 　　日
　　　　　　　　　　　　　　　　　　書記官 明祖全
